ACORDAO-COMPLETO-2342652

ACÓRDÃO 1410/2019 ATA 3/2019 - PRIMEIRA CÂMARA

VISTOS, relatados e discutidos estes embargos de declaração opostos por Assunção e Assunção - Advogados e Consultores Associados em face do Acórdão 15656/2018-TCU-Primeira Câmara, por meio do qual o Tribunal julgou irregulares as contas dos responsáveis, com condenação em débito e multa; 
ACORDAM os Ministros do Tribunal de Contas da União, reunidos em Sessão da Primeira Câmara, diante das razões expostas pelo Relator, em:
9.1. com fundamento nos arts. 32, inciso II, e 34, da Lei 8.443/1992, conhecer e rejeitar os presentes embargos de declaração;
9.2. dar ciência deste acórdão aos responsáveis;
9.3. remeter o processo à Secretaria das Sessões para sorteio de relator com vistas ao exame do recurso de reconsideração pendente de apreciação nos autos.

Embargos de declaração em face de decisão por meio da qual o Tribunal julgou irregulares as contas dos responsáveis, com condenação em débito e multa, em decorrência de pagamento irregular a título de honorários advocatícios.

Primeira Câmara

Banco da Amazônia S.A.

3. Embargante: Assunção e Assunção - Advogados e Consultores Associados (01.770.765/0001-73).

13.1. Ministros presentes: Walton Alencar Rodrigues (Presidente), Benjamin Zymler e Bruno Dantas (Relator).
13.2. Ministro-Substituto presente: Weder de Oliveira.

ACORDAO-COMPLETO-2528840

Acórdão 2765/2022 - Primeira Câmara

ACORDAO-COMPLETO-2437267

Acórdão 578/2022 - Primeira Câmara

BRUNO DANTAS

Ministro Bruno Dantas.

Trata-se de embargos de declaração (peça 278) opostos por Assunção e Assunção - Advogados e Consultores Associados em face do Acórdão 15656/2018-TCU-Primeira Câmara, por meio do qual o Tribunal julgou irregulares as contas dos responsáveis, com condenação em débito e multa, em razão de pagamento indevido de horários advocatícios ao escritório de advocacia Dicler de Assunção - Advogados e Consultores Associados S/C (atualmente Assunção e Assunção Advogados e Consultores Associados) , decorrente de contrato firmado com o Banco da Amazônia S.A (Basa) .
2.	Rememoro que este processo foi inicialmente julgado por meio do Acórdão 1730/2015-TCU-Primeira Câmara, posteriormente anulado em sede de recurso de reconsideração julgado por intermédio do Acórdão 5249/2018-TCU-Primeira Câmara, relator Ministro Benjamin Zymler, tendo em vista a ausência de correta identificação dos advogados quando da publicação da pauta de julgamento na imprensa oficial.
3.	Em seguida, esta TCE foi novamente apreciada por força do Acórdão 15656/2018-TCU-Primeira Câmara, com julgamento pela irregularidade das contas e condenação ao ressarcimento do débito apurado e ao pagamento de multa.
4.	Nesta oportunidade, a embargante alega que a deliberação recorrida teria sido omissa ao deixar de se manifestar sobre dois pontos trazidos no recurso de reconsideração anteriormente interposto pela responsável, no que tange à prescrição da pretensão punitiva do TCU e no que diz respeito à atuação extraoficial do referido escritório de advocacia no Mandado de Segurança nº  95.001389-4/PA e seus incidentes.
5.	Diante da pretensa relevância das questões aduzidas, a recorrente finaliza o expediente com pedido de acolhimento dos embargos de declaração para sanar os vícios apontados.
6.	É o Relatório.

Amalia Pasetto Baki (65887/OAB-PR), Carolina Raboni Ferreira (70482/OAB-PR), Dirlei de Assunção (23165/OAB-PR), Fernando Muniz Santos (22384/OAB-PR), Janaína Maria Bettes (50503/OAB-PR) e Rodrigo Otavio Vicentini (47416/OAB-PR), representando Assunção e Assunção - Advogados e Consultores Associados;

Procurador Sérgio Ricardo Costa Caribé.

TOMADA DE CONTAS ESPECIAL. PAGAMENTO INDEVIDO DE HONORÁRIOS ADVOCATÍCIOS. CLÁUSULA DE ÊXITO DEFINITIVO. AUSÊNCIA DE ESFORÇO DO CONTRATADO. REJEIÇÃO DE ALEGAÇÕES DE DEFESA. JULGAMENTO PELA IRREGULARIDADE DAS CONTAS. DÉBITO. MULTA. RECURSOS DE RECONSIDERAÇÃO. CONHECIMENTO. ERROR IN PROCEDENDO. NULIDADE DA DECISÃO RECORRIDA. PROVIMENTO DE UM DOS RECURSOS EM RAZÃO DO ACOLHIMENTO DA PRELIMINAR SUSCITADA. NOVO JULGAMENTO. IRREGULARIDADE DAS CONTAS. DÉBITO. MULTA. EMBARGOS DE DECLARAÇÃO. AUSÊNCIA DE CONTRADIÇÃO, OBSCURIDADE OU OMISSÃO. CONHECIMENTO E REJEIÇÃO.

TOMADA DE CONTAS ESPECIAL (TCE)

Secretaria de Recursos (Serur) e Secretaria do TCU no Estado do Pará (Sec-PA).

Em exame embargos de declaração (peça 278) opostos por Assunção e Assunção - Advogados e Consultores Associados em 21/12/2018, em face do Acórdão 15656/2018-TCU-Primeira Câmara, por meio do qual o Tribunal julgou irregulares as contas dos responsáveis, com condenação em débito e multa, em razão de pagamento indevido de horários advocatícios ao escritório de advocacia Dicler de Assunção - Advogados e Consultores Associados S/C (atualmente Assunção e Assunção Advogados e Consultores Associados) , decorrente de contrato firmado com o Basa.
Destaco que este processo foi inicialmente julgado por meio do Acórdão 1730/2015-TCU-Primeira Câmara, posteriormente anulado em sede de recurso de reconsideração julgado por intermédio do Acórdão 5249/2018-TCU-Primeira Câmara, relator Ministro Benjamin Zymler, tendo em vista a ausência de correta identificação dos advogados quando da publicação da pauta de julgamento do feito na imprensa oficial.
Tendo em vista a anulação do acórdão condenatório, esta TCE foi novamente apreciada por meio do Acórdão 15656/2018-TCU-Primeira Câmara, que concluiu pela irregularidade das contas e pela condenação ao ressarcimento do débito e ao pagamento de multa.
Nesta oportunidade, a embargante alega que a deliberação embargada teria sido omissa ao deixar de se manifestar sobre dois pontos trazidos no recurso de reconsideração anteriormente interposto pela responsável e apreciado por intermédio do Acórdão 5249/2018-TCU-Primeira Câmara, no que tange à prescrição da pretensão punitiva do TCU e no que diz respeito à atuação extraoficial do referido escritório de advocacia no Mandado de Segurança nº 95.001389-4/PA e seus incidentes.
Satisfeitos os requisitos atinentes à espécie, os presentes embargos devem ser conhecidos, com fundamento nos arts. 32, inciso II, e 34, da Lei 8.443/1992.
Em exame da peça apresentada, verifico que a embargante se insurge contra supostas omissões e obscuridades relativas à não apreciação de argumentos e teses jurídicas formuladas no recurso de reconsideração interposto pela empresa contra o Acórdão 1730/2015-TCU-Primeira Câmara, o qual foi provido por meio do Acórdão 5249/2018-TCU-Primeira Câmara, em sessão de 5/6/2018.
Ocorre que o Acórdão 15656/2018-TCU-Primeira Câmara, ora embargado, não cuidou de apreciar o recurso de reconsideração da parte, e sim de promover novo julgamento do feito escoimado da falha identificada na primeira assentada. Dessa feita, não caberia ao derradeiro acórdão pronunciar-se sobre razões recursais aduzidas pelo embargante em etapa processual anterior.
Ou seja, a parte deveria ter interposto os aclaratórios em face do Acórdão 5249/2018-TCU-Primeira Câmara, de 5/6/2018, no devido prazo regimental, caso desejasse que referida decisão fosse esclarecida quanto a eventual obscuridade, contradição ou omissão em relação aos argumentos contidos em seu recurso de reconsideração. 
Dessa forma, conclui-se pela inadequação da via recursal eleita e pela preclusão temporal da possibilidade de embargar o Acórdão 5249/2018-TCU-Primeira Câmara, o que enseja a rejeição dos presentes embargos declaratórios. 
Ante o exposto, voto por que o Tribunal adote o Acórdão que ora submeto à deliberação deste Colegiado.
TCU, Sala das Sessões Ministro Luciano Brandão Alves de Souza, em 12 de fevereiro de 2019.
Ministro BRUNO DANTAS 
Relator